臺灣高等法院刑事判決
110年度上易字第1555號
上  訴  人  
即  被  告  林○○



上列上訴人即被告因違反保護令案件，不服臺灣臺北地方法院10
9年度易字第1075號，中華民國110年7月27日第一審判決（聲請
簡易判決處刑案號：臺灣臺北地方檢察署109年度偵字第15143號
、第16259號），提起上訴，本院判決如下：
    主  文
上訴駁回。
    事實及理由
一、經本院審理結果，認第一審以上訴人即被告林○○（下稱被告
    ）犯違反保護令罪，共2罪，分別處拘役50日、30日，如易
    科罰金，均以新臺幣（下同）1,000元折算1日，並定應執行
    刑為拘役60日，如易科罰金，以1,000元折算1日，經核認事
    用法及量刑均無不當，應予維持，並引用第一審判決書記載
    之事實、證據及理由（如附件）。
二、被告上訴意旨略以：這2次都是告訴人甲○○（原名○○○，下稱
    告訴人）無故前來伊位於臺北市○○○路0段000巷0弄00號租屋
    處附近，看見伊就上前騷擾、辱罵、砸車或攻擊，伊都有報
    警，這樣卻說是伊違反保護令，並不合理，應該判決無罪等
    語。
三、本院查：
  ㈠原審判決依憑被告於警詢、偵查、原審坦認之部分情節，告
    訴人之偵查中證詞，以及臺灣新北地方法院108年度家護字
    第2303號民事通常保護令、告訴人傷勢照片、臺北市政府警
    察局信義分局保護令執行紀錄表等證據，認定被告確有民國
    109年5月24日、同年6月8日之2次違反保護令犯行，已詳敘
    所憑之證據與認定之理由，並無任何憑空推論之情事，亦與
    經驗法則、論理法則無違。
  ㈡被告雖一再辯稱：每次都是告訴人先來找伊並騷擾、辱罵、
    攻擊，伊才會回罵、出手阻擋或壓制告訴人，從報案紀錄可
    知都是伊報警處理，警員之密錄器檔案亦可證明是告訴人完
    全失控，不是伊違反保護令等語。然觀諸臺北市政府警察局
    勤務指揮中心受理110報案紀錄單（109年度偵字第15143號
    卷第115頁），顯示109年5月24日晚間衝突發生後，乃由未
    具名之女性使用0000000000號行動電話報案，並非被告；又
    被告所稱之109年5月24日、同年6月8日密錄器影像檔案，影
    像已遭覆蓋，無法調閱乙節，另有臺北市政府警察局信義分
    局110年10月20日北市警信分刑字第1103048252號函在卷可
    稽（本院卷第67頁），均已難遽認被告所辯上情為真。況且
    ，縱使告訴人真有被告所指之先行辱罵、攻擊等行為，至多
    僅生被告是否對此提出刑事告訴或請求民事賠償之問題而已
    ，並非被告出言回罵、出手反擊等實施家庭暴力行為之合理
    藉口，亦與正當防衛之情狀迥不相同，被告復始終自承：伊
    確實有收到前揭民事通常保護令，內容都清楚等語綦詳（同
    上偵查卷第66頁，109年度易字1075號卷第138頁），益徵被
    告所辯上情縱使屬實，仍無從解免其違反保護令之罪責。是
    以本案事證已臻明瞭，被告聲請傳喚上址租屋處之管委會總
    幹事，到庭說明是告訴人多次前來騷擾，不是伊主動騷擾告
    訴人乙節（本院卷第80頁），核與其犯罪事實之成立無涉，
    已無調查必要，附此敘明。
  ㈢從而，被告提起本件上訴，無非係對於原判決已明白論斷說
    明之事項，猶執陳詞，再事爭執，其上訴為無理由，應予駁
    回。
據上論斷，應依刑事訴訟法第373條、第368條，判決如主文。
本案經檢察官孫沛琦聲請以簡易判決處刑，檢察官洪威華到庭執
行職務。
中　　華　　民　　國　　110 　年　　11　　月　　30　　日
                  刑事第二十一庭審判長法　官  林怡秀
                                      法　官  胡宜如
                                      法  官  劉元斐
以上正本證明與原本無異。
不得上訴。
                                      書記官  陳靜雅
中　　華　　民　　國　　110 　年　　11　　月　　30　　日
附錄：本案論罪科刑法條全文
家庭暴力防治法第61條
違反法院依第14條第1項、第16條第3項所為之下列裁定者，為本
法所稱違反保護令罪，處3年以下有期徒刑、拘役或科或併科新
臺幣10萬元以下罰金：
一、禁止實施家庭暴力。
二、禁止騷擾、接觸、跟蹤、通話、通信或其他非必要之聯絡行
    為。
三、遷出住居所。
四、遠離住居所、工作場所、學校或其他特定場所。
五、完成加害人處遇計畫。
附件：
臺灣臺北地方法院刑事判決
109年度易字第1075號
公　訴　人　臺灣臺北地方檢察署檢察官
被　　　告　林○○　男　民國00年00月0日生
　　　　　　　　　　身分證統一編號：Z000000000號
　　　　　　　　　　住○○市○○區○○○路0段00巷00號2樓
　　　　　　　　　　　之1
上列被告因違反家庭暴力防治法案件，經檢察官聲請簡易判決處
刑（109年度偵字第15143、16259號），本院認不宜逕以簡易判
決處刑（109年度簡字第2416號），改由本院依通常程序審理，
判決如下：
　　主  文
林○○犯違反保護令罪，處拘役伍拾日，如易科罰金，以新臺幣壹
仟元折算壹日。又犯違反保護令罪，處拘役參拾日，如易科罰金
，以新臺幣壹仟元折算壹日。應執行拘役陸拾日，如易科罰金，
以新臺幣壹仟元折算壹日。
    事  實
一、林○○與甲○○（原名○○○）原係夫妻關係（婚姻關係自民國101
    年10月30日起至103年9月4日），2人間具有家庭暴力防治法
    第3條第1款所規定之家庭成員關係。林○○前於108年4月至同
    年9月間因毆打、騷擾甲○○，致甲○○不堪其擾而向臺灣新北
    地方法院（下稱新北地院）聲請保護令，業經新北地院於10
    8年12月13日核發108年度家護字第2303號民事通常保護令，
    命林○○不得對甲○○實施身體或精神上不法侵害之行為，亦不
    得對甲○○為騷擾、跟蹤、通話、通信之聯絡行為，保護令有
    效期間為2年，並於同年月18日經臺北市政府警察局信義分
    局致電林○○告知上開保護令內容。詎林○○竟分別為如下之行
    為：
㈠、林○○無視上開保護令之內容，竟基於違反家庭暴力防治法之
    犯意，於109年5月24日晚間6時50分許，在其當時位於臺北
    市○○區○○○路0段000巷0弄00號之住處前之車內與甲○○發生爭
    執，竟以「你他媽的」、「幹你娘」等與辱罵甲○○，嗣更於
    上址前以腳踢甲○○之臀部（所涉傷害犯行未據告訴），以此
    方式對甲○○為身體上及精神上不法侵害之家庭暴力行為。
㈡、林○○復另行起意，基於違反家庭暴力防治法之犯意，於109年
    6月8日晚間10時9分，在上址住處與甲○○再次發生爭執，旋
    以「靠北」、「幹你娘」、「雞巴」、「破麻」等語辱罵甲
    ○○，以此方式對甲○○為精神上不法侵害之家庭暴力行為。
二、案經臺北市政府警察局信義分局報告臺灣臺北地方檢察署檢
    察官偵查起訴。
　　理  由
壹、證據能力部分：
一、按被告以外之人於審判外之言詞或書面陳述，除法律有規定
    者外，不得作為證據。又被告以外之人於審判外之陳述，雖
    不符同法第159條之1至第159條之4之規定，而經當事人於審
    判程序同意作為證據，法院審酌該言詞陳述或書面陳述作成
    時之情況，認為適當者，亦得為證據；當事人、代理人或辯
    護人於法院調查證據時，知有第159條第1項不得為證據之情
    形，而未於言詞辯論終結前聲明異議者，視為有前項之同意
    ，刑事訴訟法第159條第1項及第159條之5分別定有明文。經
    查，本判決所引用之各該被告以外之人於審判外之陳述（含
    書面陳述），雖屬傳聞證據，惟檢察官、被告林○○於準備程
    序中就證據能力部分均表示沒有意見等語（見109年度易字
    第1075號卷，以下簡稱本院卷，第109頁），且檢察官、被
    告迄至言詞辯論終結亦均未就證據能力聲明異議，本院審酌
    此等證據資料製作時之情況，尚無違法不當及證明力明顯過
    低之瑕疵，亦認為以之作為證據應屬適當，故揆諸前開規定
    ，爰逕依刑事訴訟法第159條之5規定，認前揭證據資料均例
    外有證據能力。
二、另本院以下所引用之非供述證據，均與本案事實具有自然關
    聯性，且核屬書證、物證性質，又查無事證足認有違背法定
    程序或經偽造、變造所取得等證據排除之情事，復經本院依
    刑事訴訟法第164條、第165條踐行物證、書證之調查程序，
    況檢察官、被告對此部分之證據能力亦均不爭執，是堪認均
    具有證據能力。
貳、實體部分： 
一、認定犯罪事實之證據及理由：　　　 　　　 
　　訊據被告固坦承有於事實欄一、㈠所示時、地，辱罵被害人
    甲○○「你他媽的」、「幹你娘」，嗣以腳踢被害人之臀部；
    於事實欄一、㈡所示時、地，以「靠北」、「雞巴」等語辱
    罵被害人等情，惟矢口否認違反保護令之犯行；其辯稱：伊
    忘記有沒有於事實欄一、㈡所示時、地辱罵被害人「幹你娘
    」、「破麻」。伊之所以會為如事實欄所示行為是因為被害
    人當時自己主動到伊住處來找伊，伊請被害人離開但她不肯
    離開，期間被害人也有打伊並辱罵伊，而且還是伊報的警，
    結果警察來了反而是伊被抓去警局等語（見本院卷第64至66
    頁、第108頁）。經查：
㈠、被告與被害人原為夫妻關係，兩人自101年10月30日結婚，嗣
    於103年9月4日離婚，此有被告之戶籍資料查詢結果在卷可
    查（見本院卷第27頁），且為被告所不否認，是上開事實應
    首堪認定。又被告前於108年4月至同年9月間因毆打、騷擾
    被害人，致被害人向新北地院聲請保護令，業經新北地院於
    108年12月13日核發108年度家護字第2303號民事通常保護令
    ，命被告不得對被害人實施身體或精神上不法侵害之行為，
    亦不得對被害人為騷擾、跟蹤、通話、通信之聯絡行為，保
    護令有效期間為2年，上開民事通常保護令並經臺北市政府
    警察局信義分局於108年12月18日11時3分許致電被告並告知
    上開民事通常保護令之內容等情，業經本院調閱新北地院10
    8年度家護字第2303號卷宗核閱無訛，另有臺北市政府警察
    局信義分局保護令執行紀錄表（見本院卷第143頁）在卷可
    查，亦足認上情屬實。
㈡、至被告確有如事實欄所示對被害人實施身體上及精神上不法
    侵害之家庭暴力行為此節，業據證人即被害人甲○○於偵查中
    證述明確（見109年度偵字第15143號卷，以下簡稱偵15143
    卷，第23至25頁；109年度偵字第16259號卷，以下簡稱偵16
    259卷第27至29頁），另有新北地院108年度家護字第2303號
    裁定影本（見偵15143卷第39至43頁）、甲○○所提供受傷照
    片（見偵15143卷第35至37頁；偵16259卷第39頁）為證，且
    被告亦不否認確有於事實欄一、㈠及一、㈡所示時、地辱罵被
    害人及腳踢甲○○臀部之舉，足認被告確有對被害人為事實欄
    所示身體上及精神上不法侵害等情應足堪認定。至被告雖於
    本院審理中辯稱：伊現在不記得有沒有於事實欄一、㈡所示
    時、地辱罵被害人「幹你娘」、「破麻」等語，然被告於10
    9年6月9日警詢中自承：伊於109年6月8日晚間10時在伊住處
    與被害人發生爭執，是因為被害人一直辱罵伊，所以伊才忍
    不住回嘴罵「靠北、幹你娘、雞巴、破麻」等語（見偵1625
    9卷第12頁），另於同年6月18日檢察官訊問中自承：109年6
    月8日被害人因為與她男友吵架，所以到伊住處來找伊，伊
    有罵被害人「靠北、幹你娘、雞巴、破麻」，但是因為被害
    人先激怒伊，說伊沒錢、沒工作，又講到伊家人等語（見偵
    16259卷第96頁），而上開被告偵查中之陳述與證人甲○○之
    證述相符（見偵16259卷第27頁），足認被告應有辱罵被害
    人「幹你娘」、「破麻」此情應可認定。至證人甲○○雖於偵
    查中證稱：被告以腳踢伊背部等語（見偵15143卷第24頁）
    ，然被告陳稱：伊僅有踢被害人的屁股，是被害人先踢伊，
    所以伊才踢被害人等語（見偵15143卷第66頁），且被害人
    所稱背部遭被告踢中此情，並無提出相關部位受傷照片、診
    斷證明書為憑，本院僅能以被告之陳述認定其所踢中之位置
    係被害人之臀部。
㈢、被告雖於本院審理中一再辯稱：是被害人主動到伊住處來找
    伊，且被害人先打伊並辱罵伊及伊家人，才導致伊情緒失控
    ，伊覺得是被害人主動到伊住處，這樣應該不能算是伊違反
    保護令等語已如前述。然法治社會本不容許以暴制暴，縱認
    真有如被告所述之情，除非合於正當防衛之情狀，自不得出
    手反擊以洩憤，而被告所稱出腳踢被害人臀部之情，並不合
    於正當防衛之要件，故被告所辯無從解免其違反保護令之罪
    責。又本案檢察官起訴被告違反保護令之內容係對被害人施
    加身體上及精神上之侵害，而非違反保護令中命被告遠離被
    害人住處此情，是被告所辯：是被害人主動到伊住處來找伊
    等語，無從正當化其以肢體及言語暴力施加於被害人之犯行
    。故被告於收受前開對被害人之民事通常保護令期間內，竟
    對被害人施加肢體及言語暴力，其行為自屬違反保護令，並
    不因其為上開行為之動機而有所不同，是被告上開所辯並不
    足以解免其該當本案之構成要件。
㈣、綜上所述，被告如事實欄所示之違反保護令犯行應足堪認定
    ，被告前揭所辯並不足採，本件事證明確，應依法論科。
二、論罪科刑：
㈠、按家庭暴力防治法所稱「家庭暴力」者，係指家庭成員間實
    施身體、精神或經濟上之騷擾、控制、脅迫或其他不法侵害
    之行為；所稱「騷擾」者，係指指任何打擾、警告、嘲弄或
    辱罵他人之言語、動作或製造使人心生畏怖情境之行為，家
    庭暴力防治法第2條第1款、第4款分別定有明文。次按家庭
    暴力防治法第2條第1款所謂「精神上不法侵害」，包括以謾
    罵、吼叫、侮辱、諷刺、恫嚇、威脅之言詞語調脅迫、恐嚇
    被害人之言語虐待；竊聽、跟蹤、監視、冷漠、鄙視或其他
    足以引起人精神痛苦之精神虐待及性虐待等行為。詳言之，
    若某行為已足以引發行為對象心理痛苦畏懼之情緒，應即該
    當精神上不法侵害之行為。至家庭暴力防治法第2條第4款規
    定之「騷擾」，係指任何打擾、警告、嘲弄或辱罵他人之言
    語、動作或製造使人生畏怖之行為，使他人因而產生不快不
    安之感受，與前述精神上不法侵害行為肇致相對人心理恐懼
    痛苦，在程度上有所區分。家庭暴力防治法第61條第1款、
    第2款係依被告之行為對被害人造成影響之輕重而為不同規
    範。若被告所為已使被害人生理或心理上感到痛苦畏懼，即
    可謂係對被害人實施身體或精神上不法侵害之家庭暴力行為
    。反之若尚未達此程度，僅使被害人產生生理、心理上之不
    快不安，則僅為騷擾定義之規範範疇。是故若被告所為，顯
    已超出使被害人生理、心理感到不安不快之程度，而造成被
    害人生理、心理上的痛苦，係違反家庭暴力防治法第61條第
    1款規定，自無庸再論以同條第2款規定。
㈡、查本件被告與被害人間具有家庭暴力防治法第3條第1款所定
    之家庭成員關係，有被告之個人戶籍資料在卷可稽。又被告
    以如事實欄一、㈡所示之言詞辱罵被害人之行為，顯係以謾
    罵、侮辱等言語羞辱被害人，衡情任何人處於相類時常受到
    該等言詞辱罵情形下，已會導致心理上痛苦，應屬精神上不
    法侵害之行為。是核被告就事實欄一、㈠及一、㈡所為，均係
    犯家庭暴力防治法第61條第1款之違反保護令罪。被告所犯
    二罪間，其犯意各別，行為互殊，應予分論併罰。
㈢、爰以行為人之責任為基礎，審酌被告未以理性溝通方式妥善
    解決彼此紛爭，明知上開民事通常保護令之內容，竟仍無視
    保護令之效力，任意違反保護令所揭示之誡命，對被害人為
    前開身體上及精神上不法侵害行為，所為誠值非難；另衡酌
    被告自述高中畢業之智識程度，職業為工，經濟狀況勉持，
    並參酌其犯罪動機、目的、手段等一切情狀，分別量處如主
    文所示之刑，並定其應執行刑及諭知易科罰金之折算標準，
    以示警懲。
據上論斷，應依刑事訴訟法第299條第1項前段，家庭暴力防治法
第2條第2款、第61條第1款，刑法第11條前段、第41條第1項前段
、第51條第6款，刑法施行法第1條之1第1項，判決如主文。
本案經檢察官孫沛琦聲請簡易判決處刑，檢察官高怡修到庭執行
職務。
中　　華　　民　　國　　110 　年　　7 　　月　　27　　日
                  刑事第九庭  法  官  商啟泰
上正本證明與原本無異。 
如不服本判決應於收受送達後20日內向本院提出上訴書狀，並應
敘述具體理由；其未敘述上訴理由者，應於上訴期間屆滿後20日
內向本院補提理由書（均須按他造當事人之人數附繕本）「切勿
逕送上級法院」。告訴人或被害人如對於本判決不服者，應具備
理由請求檢察官上訴，其上訴期間之計算係以檢察官收受判決正
本之日期為準。 
                              書記官  洪婉菁
中　　華　　民　　國　　110 　年　　7 　　月　　27　　日